【裁判字號】    92,聲判,95
【裁判日期】    920523
【裁判案由】    聲請交付審判
【裁判全文】
臺灣臺北地方法院刑事裁定                          九十二年度聲判字第九五號
    聲  請  人  乙○○
    即  告訴人
    代  理  人  張靜怡律師
    被      告  甲○○
右列聲請人即告訴人因被告過失傷害案件，不服臺灣高等法院檢察署檢察長中華民國
九十二年四月十一日九十二年度上聲議字第一六一三號駁回再議之處分（原不起訴處
分案號：臺灣臺北地方法院檢察署九十一年度偵字第八一一五號），聲請交付審判，
本院裁定如左：
    主  文
聲請駁回。
    理  由
一、按告訴人不服上級法院檢察署檢察長或檢察總長認再議為無理由而駁回之處分者
    ，得於接受處分書後十日內委任律師提出理由狀，向該管第一審法院聲請交付審
    判；法院認交付審判之聲請不合法或無理由者，應駁回之，刑事訴訟法第二百五
    十八條之一、第二百五十八條之三第二項前段，分別定有明文。次按民國九十一
    年一月十七日三讀通過，同年二月八日公佈之刑事訴訟法第二百五十八條之一係
    參考德國刑事訴訟法第一百七十二條第二項之規定及日本刑事訴訟法第二百六十
    二條准起訴之規定，增訂「聲請法院交付審判制度」，告訴人於不服上級檢察署
    之駁回處分者，得向法院聲請交付審判；其目的係為對於檢察官起訴裁量之制衡
    ，除貫徹檢察機關內部檢察一體之原則所含有之內部監督機制外，另宜有檢察機
    關以外之監督機制，由法院保有最終審查權而介入審查，以提供告訴人多一層救
    濟途徑（刑事訴訟法第二百五十八條之一立法理由參照）以促使檢察官對於不起
    訴處分為最慎重之篩選，審慎運用其不起訴裁量權；從而，本條之適用一方面係
    強制告訴人先循檢察機關內部之監督機制救濟無效果後，始由法院為之，另方面
    亦促使檢察機關內部省視其不起訴處分是否妥當，法院有最終審查權；故交付審
    判之制度雖賦予法院於告訴人交付審判之聲請裁定准否前，可依同法第二百五十
    八條之三第三項規定為「必要之調查」，然法院於審查交付審判之聲請有無理由
    時，應以審酌告訴人所指摘不利被告之事證未經檢察機關詳為調查或斟酌，或不
    起訴處分書所載理由違背經驗法則、論理法則及證據法則為限，方符本條係為制
    衡檢察官起訴裁量權之立法意旨（參刑事訴訟法概論（下）第一一七頁，林俊益
    著、法院辦理刑事訴訟案件應刑注意事項第一百十八項）。
三、聲請交付審判意旨略以：依本件現場二車撞擊後之情形以觀，足證被告於事發前
    係快速行駛中之狀態，並非伊所稱停止之狀態，否則被害人撞擊一已停止之小貨
    車應不致成重傷；再者，若被告在煞車後距離被害人尚有五公尺之距離，倘依時
    速四十公里之速度推算，則被告在看見被害人至煞停時，已行進十七點三二公尺
    ，加上被告所稱煞停後距離還有五公尺，則被告係在二十二點三二公尺前即已看
    見被害人，然本件事故發生係一彎道，被告當時係左轉彎中且進入狹路，被告焉
    有可能於二十二點三二公尺外即看見被害人，足見被告所言不實。況現場並無遺
    留任何煞車痕，處分書又係依何證據相信被告確已煞停；被告究竟有無超速檢察
    官應調查其他證據認定之，豈能率爾相信被告片面之詞云云。
四、經查：
    （一）聲請人前以被告涉犯過失傷害罪，向臺灣臺北地方法院檢察署檢察官提出
          告訴，經該署檢察官以九十一年度偵字第八一一五號案件為不起訴處分後
          ，聲請人不服，聲請再議，經臺灣高等法院檢察署檢察長認再議無理由，
          以九十二年度上聲議字第一六一三號處分書駁回再議之聲請，業據本院依
          職權調閱上開案卷核閱無誤。
    （二）被告與告訴人之夫林俊榮分別駕駛車號Ｗ三－五五九號營業小貨車、ＰＯ
          Ｘ－六一六號重型機車，於民國九十一年四月八日中午十二時三十分許在
          台北縣新店市○○路五十六號前發生事故，林俊榮並因此受有頭部外傷併
          硬腦膜下出血、雙側血胸、主動脈剝離、左側腎周圍血腫、疑似腰椎壓迫
          性骨折、左大腿骨折之傷害等事實，為被告所坦認，並有道路交通事故調
          查報告表、道路交通事故補充資料表、現場照片、診斷證明書等件在卷可
          稽，堪信為真。
    （三）針對前開事故之肇因，告訴人堅稱被告具有超速行駛、未注意車前狀況之
          過失，惟以：
          (1)本件事發前，被告駕駛自小貨車沿台北縣新店市○○路往中和方向行駛
            ，當地為僅有一車道之單行道，林俊榮則係騎乘機車在該地逆向行駛，
            二車迎面發生碰撞等情，業據該二人於偵查中陳明在卷。按於肇事當天
            ，在前開單行道路口即設有禁止進入標誌，有現場照片在卷足憑（偵卷
            第十八頁照片參照），林俊榮並坦認事發前不知當地為單行道，其係跟
            隨其他車輛逆向駛入該單行道，沒有注意看附近之路標等語（偵卷第九
            十六、九十七頁訊問筆錄參照），顯然其於事發前，並未注意道路交通
            標誌之設置，而誤闖進入該單行道逆向行駛，被告則係在單行道依據遵
            行方向正常行駛。又肇事路段為一左彎彎道，在該路左側並有一鐵皮搭
            蓋之建物阻礙視線，此觀之現場照片即明（偵卷第十八、十九頁照片參
            照），被告駕車行經該彎道，實無從預見會有他車逆向行近，而本件兩
            車碰撞地點在被告甫繞過彎道之處，此由前開照片即可明確得知，由該
            地道路狀況觀察，實難認為本件事故之發生，被告有何未注意車前狀況
            之過失。告訴人雖指稱被告如向右閃避即可避免發生碰撞云云，然依據
            道路交通事故調查報告表所載，肇事路段路寬僅有三點六公尺，且事發
            時被告係在左轉彎途中，伊行向右側又有防護牆，實難期待被告向右急
            閃，且林俊榮所騎乘之機車突然迎面駛來，該機車之動向如何，亦非被
            告事先所得預料，亦難認為被告未向右閃避即有過失，應予說明。
          (2)再者，事發後現場並未遺留被告所騎乘機車之煞車痕，以資推斷被告於
            事發前之車速，被告則稱：事發前伊以時速約三十公里之速度行進，甫
            繞過彎道即發現林俊榮騎乘機車逆向駛近，伊立即將車煞停，但該機車
            仍迎面撞擊伊車左前車頭等語（偵卷第四頁偵訊筆錄、第六十七頁訊問
            筆錄參照）。林俊榮雖堅稱事發之際被告所駕駛之車並非處於靜止狀態
            ，縱認被告所駕駛之車當時尚未完全煞停，亦無由遽以認定該車即屬超
            速行駛，況被告所駕駛之自小貨車於事發後僅左前車頭略微凹陷，受損
            尚稱輕微，衡情應非在高速行進中發生本件事故，告訴人空言指稱被告
            於事發前超速行駛方肇事端云云，實乏依據，亦不足取。
          (3)綜上，本件事故應係林俊榮騎乘機車，在單行道逆向行駛所致，尚難認
            為被告應負任何肇責，台灣省台北縣區車輛行車事故鑑定委員會、台灣
            省車輛行車事故覆議鑑定委員會對本件事故之肇因，亦為相同之認定，
            有該二單位所為之鑑定意見書及覆議意見書在卷可參。告訴人所指被告
            具有過失各節，俱乏足夠事證可資證明，並不足採。
四、綜上所述，原不起訴處分書及駁回再議處分書既已調查說明，認為本件並無積極
    證據證明被告對本件事故之發生具有過失，與刑法第二百八十四條第一項前段過
    失傷害罪之要件有間，其犯罪嫌疑不足，依刑事訴訟法第二百五十二條第八款、
    第十款規定，原檢察官及臺灣高等法院檢察署檢察長分別予以不起訴處分及駁回
    再議之聲請，對照卷內資料，於法並無違誤。本件聲請交付審判意旨仍執前詞，
    對於原處分加以指摘求予審判，非有理由，應予駁回。
五、依刑事訴訟法第二百五十八條之三第二項前段，裁定如主文。
中      華      民      國      九十二      年    五    月    二十三    日
                                      臺灣臺北地方法院交通法庭
                                          審判長法  官  劉壽嵩
                                                法  官  鄧德倩
                                                法  官  陳婷玉
右正本證明與原本無異。
如不服本裁定，應於送達後五日內，向本院提出抗告狀。
                                                書記官  陳弘文
中      華      民      國      九十二      年    五    月    二十七    日


司法院資訊處製作；財團法人民間司法改革基金會備份。
